【裁判字號】    95,家抗,10
【裁判日期】    951130
【裁判案由】    繼承表示
【裁判全文】
臺灣基隆地方法院民事裁定              95年度家抗字第10號
抗  告  人  甲○○
                        年宮社.
            乙○○
上二人共同
代  理  人  丁○○
上列當事人間請求繼承表示事件，抗告人對於本院中華民國95年
9月13日95年度聲繼字第12號第一審裁定提起抗告，本院裁定如
下：
    主  文
原裁定關於抗告人甲○○部分廢棄。
抗告人甲○○所為繼承被繼承人丙○○遺產之表示應准予備查。
抗告人乙○○之抗告駁回。
聲請費用及抗告程序費用二分之一由抗告人乙○○負擔，餘由被
繼承人丙○○之遺產負擔。
    理  由
一、抗告意旨略以：抗告人於民國95年7月6日向本院為繼承被繼
    承人丙○○遺產之意思表示，經原審通知抗告人應於該裁定
    送達之翌日起20日內補正經公證、認證之抗告人甲○○、乙○○與被繼承人丙○○分別係父子、兄妹關係之大陸地區戶
    籍、身分證明及被繼承人丙○○生前與抗告人甲○○、乙○○聯絡往來之書信、照片，以證明彼此之間之親屬關係，抗
    告人與代理人丁○○無法於20日內補正上開資料，而遭駁回
    ，然抗告人乃因大陸地區申辦公證事項費時，故無法於指定
    日期內補正資料，且抗告人前述無法補正理由亦於發現補正
    困難時，經電話告知書記官並得書記官應允應於盡速補正，
    然抗告人之補正文件於95年9月16日收齊並於9月18日上午以
    掛號寄出，然原審卻已於9月13日作成前開不利抗告人之裁
    定，是原審駁回其聲請顯有違誤，應予廢棄等語。
二、抗告人甲○○部分：
    按大陸地區人民繼承臺灣地區人民之遺產，應於繼承開始起
    3年內以書面向被繼承人住所地之法院為繼承之表示，逾期
    視為拋棄其繼承權，臺灣地區與大陸地區人民關係條例第66
    條第1項定有明文。經查，本件被繼承人丙○○於94年1月19
    日死亡，抗告人甲○○為被繼承人丙○○大陸地區之子女，
    為其第一順位繼承人，業據抗告人提出被繼承人戶籍謄本、
    死亡證明書、親屬系統表、經財團法人海峽交流基金會認證
    之親屬關係公證書、委託書、委託書公證書及被繼承人書信
    、照片等件為證，應堪信為真實。再按非訟事件之聲請或陳
    述，欠缺法定要件，而其情形可以補正者，法院應限期命其
    補正，逾期不為補正時，應以裁定駁回之，為非訟事件法施
    行細則第13條所明定，惟法院所定命補正之期間應預留當事
    人為補正行為所需之往返相當期間。末按臺灣地區與大陸地
    區人民關係條例第7條規定，在大陸地區製作之文書，經行
    政院設立或指定之機構或委託之民間團體驗證者，推定為真
    正。而行政院大陸委員會已於80年4月9日委託財團法人海峽
    交流基金會辦理大陸地區文書之驗證事務。本件原審為審酌
    抗告人與被繼承人之親屬關係，依前揭規定而命抗告人補正
    上開大陸地區經公證、認證足資證明抗告人與被繼承人親屬
    關係之相關資料，固非無據，惟因兩岸跨海郵寄往返本即費
    時，復依前開規定，抗告人應補正之親屬關係公證書及身分
    證明皆須經財團法人海峽交流基金會驗證，始得推定為真正
    ，則原法院命抗告人於二十日內補正上開資料，顯未慮及客
    觀上之現實困難，所定期間並非相當。抗告人雖於提起
    本件抗告之95年9月18日，始提出應補正之完整資料，距其
    收受原法院命補正之裁定已一月餘，然衡量前述郵寄及驗證
    所需時間，宜認抗告人仍於相當期間內為補正行為，則原法
    院以抗告人逾期未補正而駁回其聲請，即有未洽。抗告意旨
    執此指摘原裁定不當，求予廢棄，為有理由，應予准許，爰
    予以廢棄原裁定，並改判如主文第2項所示。
三、抗告人乙○○部分：
    按遺產繼承人，除配偶外，依左列順序定之：(一)直系血親卑
    親屬。(二)父母。(三)兄弟姊妹。(四)祖父母。民法第1138條定有
    明文。經查，抗告人乙○○為被繼承人丙○○之妹，固有經
    財團法人海峽交流基金會認證之親屬關係公證書及書信、照
    片等件附卷可稽，惟本件被繼承人丙○○之第一順位繼承人
    甲○○聲明繼承已經准許，既如前述，抗告人乙○○為被繼
    承人丙○○之第三順位繼承人，依前揭規定，自無繼承權，
    其聲明繼承為不合法，應予駁回。原審裁定駁回抗告人乙○○之聲請，經核並無不合，其提起抗告，聲明廢棄原裁定，
    非有理由。
六、據上結論，本件抗告為一部有理由，一部無理由，爰裁定如
    主文。
中    華    民    國    95    年    11    月    30    日
                      審判長法  官  邱璿如
                            法  官  李木貴
                            法  官  姚貴美
以上正本證明與原本無異。
本裁定除以適用法規顯有錯誤為理由，並經本院許可外，不得再
抗告。
如提起再抗告，應於收受送達後10日內向本院提出在抗告狀，並
繳納再抗告費新台幣1000元。
中    華    民    國    95    年    11    月    30    日
                            書記官  江美琪


司法院資訊處製作；財團法人民間司法改革基金會備份。
